臺灣士林地方法院交通事件裁定　　　 100年度交聲字第 998號
　　　　　　　　　　　　　　　　　　　　　　　　第 999號
　　　　　　　　　　　　　　　　　　　　　　　　第1000號
　　　　　　　　　　　　　　　　　　　　　　　　第1001號
　　　　　　　　　　　　　　　　　　　　　　　　第1002號
原處分機關　交通部公路總局臺北區監理所基隆監理站
異　議　人
即受處分人　東亞運輸倉儲股份有限公司五股分公司
法定代理人　歐陳錦
代　理　人　黃冠壹
上列異議人即受處分人因違反道路交通管理處罰條例案件，對於
原處分機關民國100 年10月11日所為之基監字第裁42-U00000000
號至42-U00000000號等五件裁決書聲明異議，本院裁定如下：
    主  文
原處分均撤銷。
東亞運輸倉儲股份有限公司五股分公司汽車所有人，罐槽車裝載
危險物品未隨車攜帶罐槽體檢驗合格證明書，共五件，各處罰鍰
新臺幣參仟元，並記車牌號碼307-KL號、306-KL號、758-KE號、
950-KE號、949-KE號曳引車之汽車違規紀錄各壹次。
    理  由
一、程序部分：
（一）異議人即受處分人所有之車牌號碼307-KL號、306-KL號、
      758-KE號、950-KE號、949-KE號等5 輛曳引車（前開車輛
      以下簡稱5 台違規車輛），於100 年8 月19日在基隆港接
      連行駛時，經警同時開出5 張舉發通知書，並由原處分機
      關以基監字第裁42-U00000000號至42-U00000000號作成5
      件連號之裁決書，受處分人對5 件裁決書一次聲明異議，
      故本院分為100 年度交聲字第998 號至第1002號等5 件聲
      明異議事件後合併審理。
（二）按自然人、法人、中央及地方機關、非法人團體，有當事
      人能力，行政訴訟法第22條定有明文。又分公司係由總公
      司分設之獨立機構，就其業務範圍內之事項涉訟時，有當
      事人能力，最高法院40年台上字第39號所著民事判例，於
      行政爭訟亦應為相同解釋。前述5 台違規車輛，均登記為
      受處分人所有，有車籍資料在卷可查（本院卷第75頁至第
      79 頁 ），參照上述說明，受處分人以分公司名義聲明異
      議，符合法律規定。
二、原處分機關基監字第裁42-U00000000號至42-U00000000號5
    件處分意旨略以：異議人所有5 台違規車輛，於100 年8 月
    19日上午11時20分許，在基隆港西29碼頭出入地點，均經基
    隆港警所當場舉發「裝載危險物品罐槽車之罐槽體未檢驗合
    格」，而依據道路交通管理處罰條例第29條第1 項第3 款、
    第2 項（裁決書漏載第2 項）、違反道路交通管理事件統一
    裁罰基準等規定，各裁處罰鍰新台幣4,500 元並各記汽車違
    規紀錄1 次。
三、異議意旨略以：國際海運使用罐槽體貨櫃，由來已久，罐槽
    體貨櫃抵達國內時，已裝載貨品，無法再向主管機關申請檢
    驗後發給合格證明，故交通部先後函示，只要罐槽體經國外
    檢驗合格，在貨櫃上有合格標示牌並隨車攜帶國外合格證明
    者，即符合道路交通安全規則第84條第1 項第4 款有關攜帶
    檢驗合格證明之要求。而實際上，罐槽體之書面合格證明，
    未必隨貨櫃運送，貨櫃車至碼頭時，又無法事先得知將載運
    之具體貨櫃為何，以致無法即早向船公司取得書面合格證明
    書，故罐槽體是否檢驗合格，國際間均以固定標示牌做為認
    定標準，縱然不備書面合格證明，亦不可歸責於運送人。在
    本件情形，警員於舉發時要求異議人所屬5 台違規車輛出示
    檢驗合格證明書，但5 台違規車輛罐槽體上均有固定合格標
    識牌，且車號307-KL號曳引車之罐槽體書面合格證明，亦由
    該車駕駛張德勝當場出示，但警員卻不認定該書面合格證明
    之真正，亦不願等待異議人向船公司取得其餘4 輛車之書面
    合格證明後送往現場，即逕行舉發，且舉發事實所載無合格
    證明書一節，與事實又有不符，故異議人至多僅為未攜帶合
    格證明書而已。準此，原處分意旨並非允當，因而聲明異議
    請求撤銷原處分。
四、按汽車裝載時，罐槽車之罐槽體未檢驗合格者，處汽車所有
    人新臺幣三千元以上九千元以下罰鍰，並記汽車違規紀錄一
    次，道路交通管理處罰條例第29條第1 項第3 款、第2 項定
    有明文。又按罐槽車裝載危險物品未隨車攜帶罐槽體檢驗合
    格證明書者，處汽車駕駛人新臺幣三千元以上九千元以下罰
    鍰，其應歸責於汽車所有人時，處汽車所有人罰鍰及記該汽
    車違規紀錄一次，道路交通管理處罰條例第30條第1 項第8
    款、第2 項亦有明文。經查：
（一）異議人所有5 台違規車輛，於100 年8 月11日上午11時20
      分許，裝載危險物品，在基隆港西29碼頭出入地點，經警
      攔查，並依道路交通管理處罰條例第29條第1 項第3 款規
      定，當場舉發，舉發理由為裝載危險物品罐槽車之罐槽體
      未經檢驗合格等情，業據異議人陳明在卷，且經證人即駕
      駛張德勝、證人即舉發員警林圓智證述無誤（本院卷第55
      頁至第56頁），並有舉發時所拍照片15張（本院卷第66頁
      至第70頁）、舉發通知書5 份（本院卷第13頁至第15頁）
      在卷可查，堪認屬實。
（二）道路交通安全規則第84條第1 項第4 款規定：「裝載危險
      物品罐槽車之罐槽體，應依主管機關規定檢驗合格，並隨
      車攜帶有效之檢驗（查）合格證明書。」而國外製造之罐
      槽體，於生產時應向當地主管機關申請各種認證檢驗，並
      於檢驗完成後核發認可證書，且在槽體上以固定方式加裝
      標示牌，故如有隨車攜帶相關國際檢驗合格證明者，應即
      符合道路交通安全規則第84條第1 項第4 款之規定，交通
      部曾於92年3 月17日以交路字第0920019469號函示在案。
      因此，罐槽體如屬國外製造者，有關國內主管機關對罐槽
      體之檢驗，得以國外認證檢驗之核可證書代替，應無疑義
      。本件異議人所有5 台違規車輛裝載之罐槽體，序號分別
      為BLKU0000000 號、BLKU0000000 號、BLKU0000000 號、
      BLKU0000000 號、BLKU0000000 號之事實，有卷內舉發時
      所拍照片15張可查（本院卷第66頁至第70頁）。而該等罐
      槽體，均經國外主管機關檢驗合格後發給認可證書等情，
      則有異議人所提相同序號之罐槽體認可證書在卷可憑（本
      院卷第17頁至第21頁），並經舉發員警林圓智確認為國內
      可被接受之證書無誤（本院卷第56頁）。參照上述說明，
      異議人所有5 台違規車輛所裝載之罐槽體，業經國外檢驗
      合格，應等同國內主管機關檢驗合格，尚非未經檢驗合格
      等情，應可認定。
（三）違規車輛於受舉發當時，車號307-KL號曳引車之駕駛張德
      勝，曾當場向員警林圓智提出文件1 份，但所提文件尚非
      卷內檢驗合格證明書，且其餘違規車輛均未當場提出檢驗
      合格證明書一節，業據證人張德勝、林圓智證述一致在卷
      （本院卷第55頁至第56頁），故異議人所有5 台違規車輛
      ，均裝載危險物品且又未隨車攜帶罐槽體檢驗合格證明書
      之事實，已堪認定。
（四）異議人自稱舉發當時，異議人可立刻找船公司取得檢驗合
      格證明書，並稍後送至現場等語（本院卷第54頁），足認
      異議人取得該等檢驗合格證明書後隨車攜帶，事實上並無
      困難。又證人林圓智亦證稱：其他運輸公司均隨車攜帶檢
      驗合格證明書，異議人不應有所困難等語（本院卷第55頁
      ）。且參酌證人林圓智所稱5 台違規車輛所裝載之罐槽體
      貨櫃，已經在港內置放一段時間，再由異議人拖運等情（
      本院卷第55頁），足認異議人拖運之前，有從容時間取得
      檢驗合格證明書隨車攜帶。因此，異議人所有5 台違規車
      輛未隨車攜帶罐槽體檢驗合格證明書，應可歸責於異議人
      一節，亦堪認定，異議人聲稱不可歸責云云，不能採信。
（五）綜上所述，本件違規車輛裝載危險物品之罐槽體，業經檢
      驗合格，但未隨車攜帶檢驗合格證明書，並可歸責於異議
      人之事實，可以認定。從而，原處分意旨以違規車輛之罐
      槽體未經檢驗合格而予裁罰，與事實尚有出入，應由本院
      撤銷原處分，並依道路交通管理處罰條例第30條第1 項第
      8 款、第2 項之規定，另就異議人所有如主文所示之5 台
      違規車輛；各裁處異議人罰鍰3000元，並各記汽車違規紀
      錄1 次。
五、據上論斷，應依道路交通案件處理辦法第19條前段，裁定如
    主文。
中    華    民    國   100    年    11    月    22    日
                        交通法庭法  官  陳介安
以上正本證明與原本無異。
如不服本裁定應於送達後5日內向本院提出抗告狀。
                                書記官  桂大永
中    華    民    國   100    年    11    月    23    日